臺灣高雄地方法院民事判決　　　　89年度訴字第440號
　　原　　　告　台灣糖業股份有限公司
　　法定代理人　甲○○
　　訴訟代理人　李明益律師
　　複代理人　　啟夫律師
　　被　　　告　乙○○
　　訴訟代理人　林敏澤律師
　　複代　理人　黃麗潔律師
　　　　　　　　陳慧敏律師
上當事人間給付買賣價金事件，本院於民國94年7 月15日言詞辯
論終結，判決如下：
    主    文
原告之訴及假執行之聲請均駁回。
訴訟費用由原告負擔。
    事實及理由
一、原告台糖業股份有限公司法定代理人於審理中，由錢秉才先
    後變更為吳乃仁、龔照勝、林能白、甲○○，並由其等先後
    聲明承受訴訟，核無不合，先予明。
二、本件經協議整理爭點，兩造就瑕疵之抗辯部分，原同意僅將
    其中2 項列為爭點，惟嗣經台灣高等法院高雄分院送鑑定之
    結果瑕疵不僅2 項，後同意增列為5 項，被告則請求增列為
    10 項 ，因合於民事訴訟法第271 條之1 準用同法第270 條
    之1第3項後段不可歸責於當事人之事由，爰准許之，亦併
    明。
三、原告主張：被告於86年4 月13日向原告購買坐落高雄縣橋頭
    鄉○○段1501之17、1501之21、1501之22、1501 之32 、
    1502、1502之1 、1502之4 1502之9 、1502之10等9 筆地號
    土地上興建之橋隆商城編號C31 房屋及基地 (下稱系爭房地
     )，總價新台幣（下同）6,400,000 元，上開建物已完成並
    取得使用執照，編定建號1924門牌號碼高雄縣橋頭鄉○○○
    路148巷6 弄21號，依兩造房地預定買賣契約書第5 條約定
    ， 被告應給付第4 、5 期款各190,000 元及200,000 元，
    然 經原告通知而未繳納，又通知被告辦理交屋，被告亦置
    不理，依上開買賣契約書第6 條第1 項約定，被告應給付尾
    款4,449,089 元，被告亦未繳付。原告依契約亦得請求被告
    給付上開金額及自最後1 次通知交屋期限之88年11月26日之
    翌日起至清償日止，按年利率5%計算之遲延利息。又兩造契
    約書第5 條第4 款、第6條第1 款及第12條第1 款之約定，
    被告應再給付每日加計萬分之五即2,224 元之滯納金。原告
    爰依買賣契約約定之法律關係，請求被告給付上開價金、遲
    延利息及滯納金。並聲明：求為判決(一)被告應給付原告
    4,449,089 元及自88年11月27日起至清償日止，按週年利率
    5%計算之利息，暨按日給付原告2,224 元滯納金。(二)願供擔
    保請准宣告假執行。
四、被告則以：本件簽訂該買賣契約時，原告未給予被告審閱契
    約機會，依消費者保護法施行細則第11條第1 項、第2 項規
    定買賣契約不成立。又買賣契約未說明公共設施面積及共用
    部分所含項目，顯失公平，依消費者保護法第12條第1 項規
    定無效，買賣契約必要之點未合致契約未成立，故原告無請
    求給付價金之權利。再前揭A1建物地面層地坪加上騎樓，面
    積較廣告短少，被告自得依不完全給付及物之瑕疵擔保規定
    ，解除契約。另建物地坪面積明顯縮水為廣告單所載2 ／3
    ，又建物為住宅區不能作為商業使用，僅三樓半，與廣告不
    符，被告顯係被詐欺而與原告為買賣之意思表示，爰依法撤
    銷被詐欺所為之意思表示。被告於過戶後始發覺基地僅取得
    持分土地，原告未依債之本旨提出給付，違反契約約定，被
    告亦可主張同時履行抗辯。而系爭建物有重大瑕疵，被告自
    得依民法第359 條規定，解除系爭買賣契約或減少買賣價金
    等語，資為抗辯。並聲明：(一)原告之訴及假執行之聲請均駁
    回。(二)如受不利判決，願供擔保，請准宣告免為假執行。
五、原告主張被告於86年4 月13日向其購買坐落高雄縣橋頭鄉○
    ○段段1501之17、1501之21、1501之22、1501之32、1502、
    1502之1 、1502之4 1502之9 、1502之10等9 筆土地上興建
    之橋隆商城編號C3建物及基地，總價金6,400,000 元，建物
    已完成取得使用執照，原告通知被告繳付第4 、5 款分別為
    190,000 元、200,000 元，且於88年4 月28日通知被告辦理
    交屋手續及繳交尾款，被告迄今均未繳付等事實，業據提出
    房地買賣契約書暨附件、建物及土地所有權狀、建造執照、
    使用執照、函文、掛號郵件收件回執等為證，且為被告所不
    爭執，應可認為真實。
六、本件經協議整理兩造爭點：
　　兩造不爭執事項：
　(一)被告於86年4 月13日向原告訂購坐落高雄縣橋頭鄉○○段
    1501 之17　等9筆地號土地上所興建之橋隆商城編號C31
    建物暨基地（門牌號碼為高雄縣橋頭鄉○○○路148 巷6弄
    11號），原告僅能移轉其中6 筆土地（其中151 之32、1502
    之9、1502之10等3筆為道路用地）。
　(二)買賣價金共為6,400,000 元，於原告興建完成取得使用執照
    後，被告已繳付至第4 、5 期款，原告最後確於88年11月26
    日通知被告辦理交屋手續及繳交尾款，被告尚有4,449,089
    元價金尚未給付繳付，依兩造約定滯納金為每日加計萬分之
    五即2,435元。
　(三)原告移轉予被告之面積扣除公共設施部分外，僅77.14 平方
    公尺，且係以共有方式移轉登記。
　　兩造爭執事項：
　(一)原告是否未提供被告充分之契約審閱期間？未充分審閱契約
    ，依消費者保護法施行細則第11條之規定，買賣契約是否因
    而不成立？
　(二)被告是否因原告之詐欺而為系爭買賣契約之意思表示，亦即
    誤信系爭建物使用分區得作為商業用途、系爭買賣標的物為
    透天厝之地坪應否解釋為僅包括建築物所在之基地面積，而
    不含公共設施面積在內，原告是否應如廣告所載，移轉面積
    77點49平方公尺（即23點44坪）予被告，原告於扣除公共設
    施等面積後僅移轉77點14平方公尺，是否確有廣告不實詐欺
    之情形，該廣告是否為視為契約之一部，而被告是否得依民
    法第92條之規定，撤銷系爭買賣契約之意思表示？
　(三)依兩造契約約定，是否原告應負有將基地分割後移轉被告之
    義務？原告未為分割前，被告是否得行使民法第264 條之同
    時履行抗辯，以拒絕給付尾款？
　(四)被告得否以系爭建物之地坪是否與兩造約定不符及原告僅移
    轉6 筆土地亦與契約約定給付義務不符合，且系爭建物有
    雨水與污水排水管混接一起建物結構龜裂及無防水性鋼
    筋結構瑕疵，箍筋彎勾未按圖施工，主柱筋搭接未錯開箍筋
    、箍筋間距不符、各樓版斜向角隅鋼筋未施作等鋼筋結構瑕
    疵，嚴重危害建築物結構安全雨排水管材質惡劣管徑太少
    關於管線配置不符規定、供電配置不符規定等5 項工程重
    大瑕疵為由，依民法第359 條之規定及不完全給付類推適用
    同法第256 條之規定，解除系爭買賣契約？ (被告又追加其
    餘5項瑕疵，詳如後述)
七、就兩造前開爭執事項，本院判斷意見如下：
　(一)原告是否未提供被告充分之契約審閱期間？未充分審閱契約
    ，依消費者保護法施行細則第11條之規定，買賣契約是否因
    而不成立？
  (1)按企業經營者與消費者訂立定型化契約前，應有30日以內之
    合理期間，供消費者審閱全部條款內容；違反前項規定者，
    該條款不構成契約之內容，92年7 月8 日修正刪除前消費者
    保護法施行細則第11條第1 項、第2 項前段定有明文 (刪除
    後增列為消費者保護法第11-1條本文)。 經查本件原告在訂
    約前之88年3 月7 日已將公告有關房地銷售文件，並自86年
    3 月14日起至86年3 月20日止將橋隆商城房地預售有關訂購
    須知、平面圖、房地出售面積分算與售價表、繳款明細表、
    房地預定買賣契約書、建造執照等文件放置接中心公開展示
    並裝訂成冊供欲訂購者索閱，並有銷售人員在場解說等情，
    有原告所提現場照片、房地預售公告可稽，且為被告所不否
    認，應可認為真實。是原告確將連同系爭房地出售在內之相
    關資料放置於接待中心展示，其主要目的應在吸引消費者前
    往參與預購，並無拒絕提供擬購屋者索閱相關資料之理，足
    認兩造簽立買賣契約書前，原告確已公告包括房地預售買賣
    契約書在內等相關文件資料供消費者審閱。
  (2)又被告於86年3 月23日訂購房屋並簽立切結書，有原告所提
    房屋訂購單及付定切結書可參，並為被告所不爭執，應可認
    為真實，而依付定切結書記載「台糖公司銷售『橋隆商城』
    128 戶業於銷售前先行公開訂購須知、房屋預定買賣契約書
    、建造執照（含施工圖說）及相關銷售文件5 天以上，並提
    供審（索）閱及說明；本人就承購標的及上開文件內容確已
    充份瞭解...... 」 、房屋訂購單附帶約定第5 項亦記載「
    買方 (即被告)於 訂購前已詳閱公告之房地預定買賣契約書
    樣本及其他相關文件，不得於訂購後提出變更契約內容或拒
    絕簽約要求退還定金。」、另系爭買賣契約書第1 條契約審
    閱亦約定「乙方（即原告）已於房屋銷售前五日公開展示本
    契約並提供審閱，經甲方（即被告）充分審閱與認知，雙方
    合意訂定本契約。」；依前開說明，足見訂約前，原告已提
    供被告5 日以上之期間審閱買賣契約書之機會，且被告已有
    充分之認知始簽訂買賣契約書，被告所為於簽立買賣契約書
    前，原告未給予審閱之機會，依消費者保護法施行細則第11
    條第1 項、第2 項規定，買賣契約應不成立之抗辯，並無足
    採。
　(二)被告是否因原告之詐欺而為系爭買賣契約之意思表示，亦即
    誤信系爭建物使用分區得作為商業用途、系爭買賣標的物為
    透天厝之地坪應否解釋為僅包括建築物所在之基地面積，而
    不含公共設施面積在內，原告是否應如廣告所載，移轉面積
    77點49平方公尺（即23點44坪）予被告，原告於扣除公共設
    施等面積後僅移轉77點14平方公尺，是否確有廣告不實詐欺
    之情形，該廣告是否為視為契約之一部，而被告是否得依民
    法第92條之規定，撤銷系爭買賣契約之意思表示？
  (1)原告於銷售系爭建物時，確於廣告單標明系爭建物為「橋隆
    商城」之建物，有原告所提廣告單可稽，然依原告所提而兩
    造不爭執之建造執照、使用執照及建物所有權狀，分別載明
    系爭建物第1 層之用途為店鋪，2 層以上為住宅，系爭建物
    為「住商用」等情，亦有該建造執照、使用執照及建物所有
    權狀足憑，足見系爭建物第1 層確可供經商開店之用，並非
    僅單純住家。廣告雖表明為「橋隆商城」，然所謂「商城」
    僅為一泛稱，原告身為企業經營者且建物本身確有部分可供
    商業經營使用之前提下，原告以較為吸引顧客前來消費之字
    句為廣告宣傳，縱有誇張，亦屬交易上所容許，不得即認原
    告有詐欺行為。
  (2)兩造系爭房地預定買賣契約書第2 條買賣標的第1 、2 、3
    款分別記載「土地：坐落高雄縣橋頭鄉隆段1501之17... ，
    甲方 (被告)應 持有之土地面積之計算係依各戶銷售面積 (
    含車位、車道面積)與 總銷售面積之比例大小共同持分而得
    ，但上開土地實際移轉面積依地政機關分割後登記之地號與
    面積為準，如有誤差雙方同意互不找補。」「房屋：....
    面積含主建物、附屬建物及共同使用部分之分攤，共計
    241.17平方公尺。.... 」 「... 產權以共同使用部分登記
    持分之方式為之，於辦理建物第一次登記時，合併前項共同
    使用部分之分攤計算持分」，足認兩造買賣契約已約定面積
    之計算方式，原告於廣告單載明系爭C31 建物之地坪為77
    .49 平方公尺 (即23.44 坪)， 經興建完成後，系爭建物之
    地坪若僅以坐落基地地面一層及加陽台及防火隔間面積計算
    為56.5平方公尺，若包含上開面積以外之公共設施之基地面
    積，則依系爭買賣契約附件二註1.之算法，則以被告應有部
    分之銷售面積（含車位車道面積，計241.17平方公尺）與總
    銷售面積（計34,006.47平方公尺）之比例，再乘以「橋隆
    商城」全區實際基地面積（10,877平方公尺），即為被告所
    持有之地坪面積77.14平方公尺（10877 ㎡（基地面積）×
    241.17㎡／34006.47㎡＝77.14 ㎡），約23.33 坪等情，有
    原告所提之廣告單、建物暨土地所有權狀、系爭買賣契約書
    暨附件可佐，且為被告所不爭執，應堪信為真實。從而上開
    廣告單僅載明系爭建物「地坪」為77.49 平方公尺 (約
    23.44 坪)， 與前開計算方式所得面積之誤差不大，而所謂
    地坪之範圍究應如何計算，原告之廣告單並未提及，固不明
    確，惟原告如自始即認地坪之範圍如上所計算，且已於買賣
    契約書有所約定亦如前述，雖未於廣告單上為清楚記載，亦
    難據此認原告有詐欺之故意存在。
  (3)綜上，被告所辯不能認為原告有詐欺之行為。此外，被告亦
    未舉證證明原告有何詐欺行為，所辯已依法撤銷買賣契約，
    並無理由。
　(三)依兩造契約約定，是否原告應負有將基地分割後移轉被告之
    義務？原告未為分割前，被告是否得行使民法第264 條之同
    時履行抗辯，以拒絕給付尾款？
    按兩造買賣契約書第2 條第1 項既已明文約「.... 甲 方（
    即被告）應持有之土地面積之計算係依各戶銷售面積（含車
    位、車道面積）與總銷售面積之比例大小『共同持分』而得
    ，但上開土地實際移轉面積依地政機關分割後登載之地號與
    面積為準，如有誤差雙方同意互不找補」等語業如前述，而
    被告經審閱該契約內容亦如前述，可見兩造已就上述移轉所
    有權係以共同持分方式登記為之已有意思表示合致；被告於
    事後以原告負有將土地分割為單獨所有之義務，於原告未為
    分割前得依民法第264 條規定為同時履行抗辯，而拒絕給付
    尾款，亦無理由。
　(四)被告得否以系爭建物之地坪是否與兩造約定不符及原告僅移
    轉6 筆土地亦與契約約定給付義務不符合，且系爭建物有
    雨水與污水排水管混接一起建物結構龜裂及無防水性鋼
    筋結構瑕疵，箍筋彎勾未按圖施工，主柱筋搭接未錯開箍筋
    、箍筋間距不符、各樓版斜向角隅鋼筋未施作等鋼筋結構瑕
    疵，嚴重危害建築物結構安全雨排水管材質惡劣管徑太少
    關於管線配置不符規定、供電配置不符規定等5 項工程重
    大瑕疵為由 (被告再追加增列地下室停車場及汽機車出入
    口車道寬度不足水塔頂與天花板之距離不足各戶住宅地
    下室排水系統磁磚、壁磚空洞化，施工品質不良基地高
    程未按圖施工，致地下室淨高度不足，前後差距甚大等5 項
    瑕疵，本院認應予准許，已如前述)， 合計10項瑕疵，依民
    法第359 條之規定及不完全給付類推適用同法第256 條之規
    定，解除系爭買賣契約？本院判斷意見如下：
  (1)本件原告於台灣高等法院高雄分院90年上字第90號給付買賣
    價金事件審理中與該事件之他造當事人合意選任台灣省土木
    技師公會為系爭橋隆商城之鑑定人，有該事件判決書在卷可
    稽，參酌89年2 月9 日修正公布之民事訴訟法第326 條第2
    項「選任鑑定人雖為法院之權限，然選任之鑑定人是否勝任
    ，非法院所能盡悉，為使法院妥適選任適當之鑑定人，並使
    當事人對鑑定結果信服，法院於選任鑑定人前，得命當事人
    陳述意見，以供法院選任鑑定人之參考。如當事人合意指定
    鑑定人者，本諸證據契約得予承認之法理，法院自應從其合
    意而選任之。惟若法院認為當事人合意指定之鑑定人選顯不
    適當時，自得不受當事人合意之拘束，而另行選任適當之鑑
    定人。」之修正理由，原告既已於前開事件同意由台灣省土
    木技師公會為鑑定人，被告亦同意引用其鑑定結果之認定，
    應認兩造已合意由台灣省土木技師公會為鑑定人，則台灣省
    土木技師公會所提出之鑑定報告書應可採為證據資料；況台
    灣省土木技師公會所為鑑定，係由二名鑑定人擔任鑑定工作
    ，並參考相關工程圖、建造及使用執照、水電竣工圖等系爭
    建築各項資料，且就所為鑑定，除無法鑽心取樣者為保留外
    ，另關於鑑定結果符合相關法令規定或違反法令規定部分，
    亦均明確記載其依據，且鑑定單位為具有實務經驗之單位，
    原告亦未證明有何顯不可採或鑑定不實之情形存在；本院斟
    酌前開各項，認兩造就瑕疵之主張抗辯應以台灣省土木技師
    公會之鑑定報告書為可採；至原告於鑑定人台灣省土木技師
    公會提出鑑定報告書後，始另於94年3 月10日單方面自行委
    託國立屏東科技大學所為之鑑定，並未經兩造合意，參酌前
    開修正理由關於證據契約得予承認之法理，應認原告事後私
    下另委由國立屏東科技大學所提出之鑑定報告不足採為原告
    有利之判斷，合先明。
  (2)依前開理由，本院依台灣省土木技師公會 (下稱土木公會)
    之鑑定報告為兩造關於瑕疵部分之爭點，分述如下：
  關於雨水與污水排水管混接一起之瑕疵部分：經土木公會查
    驗後以本項因所有管件已埋入混凝土結構體內，非拆除結構
    無法得知，且因不宜拆除，故無法查驗，而無鑑定結果，有
    該公會93年10月7 日 (93) 省土技字第4665號鑑定報告書 (
    下稱系爭報告書)內 第10.3.2項之鑑定結果可參 (鑑定報告
    書第27頁)，足認此部分瑕疵無法判定。
  關於建物結構龜裂及無防水性之瑕疵部分：本項目鑑定結果
    除鑑定之住戶車位各有不同程度裂隙外，地下室中央車道以
    西，全部範圍屬主要結構之樑、頂版及RC側牆全面查驗結果
    ，查驗第1 至6 項，證實鑑定標的物地下室部分發生裂縫，
    程度屬嚴重，依查驗結果，具影嚮建築物結構強度及安全性
    樑具98.86%, 、頂版具72.73%、側牆具100%，均具結構性裂
    縫而須加以修復，裂縫寬度大於0.4mm 以上部分，則須加以
    補強，查驗第7 項確證各戶頂版均具0.1 至0.15mm裂隙，均
    須加以修復，查驗第8 項因未設地下水觀測站，確已違反建
    築技術規則設計施工編第199 條規定，其修復方法裂縫寬度
    0.1 至0.4mm 以下部分採用環氧樹脂予以填補、0.4mm 以上
    裂縫應另提補強計畫予以修補，而以環氧樹脂填補部分依高
    雄市建築物工程施工損害鄰房鑑定手冊內之統一單價樑柱裂
    縫填補每m 長需1,333 元、結構性版牆裂縫每m 長需1,350
    元，有系爭報告書10.4.1、10.4.3項之鑑定結果可參 (鑑定
    報告書第27、28、30、31頁)， 足認此部分確有瑕疵存在，
    且部分並構成影嚮建築物結構強度及安全性裂縫，部分裂縫
    較大者並需另提補強計畫。
  關於鋼筋結構瑕疵，箍筋彎勾未按圖施工，主柱筋搭接未錯
    開箍筋、箍筋間距不符、各樓版斜向角隅鋼筋未施作等鋼筋
    結構瑕疵，嚴重危害建築物結構安全之瑕疵部分：經鑑定結
    果認(甲)鋼筋保護層違反建築技術規則建築構造編第374 條部
    份，經隨機抽驗22處，計9 處合格，13處不合格，不合格率
    達59.09%。(乙)鋼筋組立違反建築技術規則建築構造編第362
    條、第372 條或鑑定標的物施工規範及設計圖部份，其中圍
    束區範圍符合施工規範、箍筋直徑符合建築技術規則建築構
    造編第372 條規定、圍束區箍筋間距施工結果最大間距15公
    分，與設計圖規定之10公分不符、鋼筋彎鉤，緊密箍筋施工
    結果為90度彎鉤，不符設計圖規定之135 度彎鉤、輔助箍筋
    部份，由於無法兩端拆除檢驗，故無鑑定結果。(丙)鋼筋主筋
    違反建築技術規則建築構造編第370 條部份，由於無法兩端
    均拆除檢驗，故無鑑定結果。且上述不合格部份，均屬無法
    改善項目，並均屬折減鑑定標的物整體結構強度之確實因素
    。且除另提補強計畫外，均屬本體性無法改善之瑕疵項目。
    由於本項鑑定項目無法實施全面性拆驗工作，故無法明確其
    折減結構強度值，亦即無法建議另案提具補強計畫，故無法
    估計其修復經費有鑑定報告第10.8.3項可參 (報告書第47、
    48 頁），足認此部分確有瑕疵，且無法改善。
  雨排水管材質惡劣管徑太少之瑕疵部分：經鑑定結果認依水
    電竣工圖第113 至125 號圖查知，原設計之雨水排水管應為
    2"pvc 管，依查驗結果，鑑定標的物之排水管合乎上述規定
    ；然關於雨水管是否與污水管聯接，未設置臨時污廢排水管
    ，而到處任意鑿破排水管，令雜質污質侵入用戶排水管路，
    造成管路變形，沈陷而產生滲漏之瑕疵部分，因鑑定時時機
    已過，無法查驗，有鑑定報告第10.11.3 及10.11.1 項可參
     ( 報 告書第56、54頁)， 足認此部分排水管合乎規定，其
    餘則無法認定。
  關於管線配置不符規定、供電配置不符規定之瑕疵部分：經
    鑑定結果認查驗情形內第(1)項部份，僅使用HIV ψ1.6mm 耐
    熱線，而未使用耐燃線，違反各類場所消防安全設備設置標
    準 (下稱設置標準)第195條規定、查驗情形第 (2)項部分，
    使用一般電線及一般PVC 管，違反設置標準第195 、194 條
    及建築技術規則設備編第9 條規定、查驗情形第 (3)項部分
    ，未使用耐燃線及未裝置於金屬槽內，違反設置標準第194
    、195 條及建築技術規則設備編第9 條之規定。而未使用耐
    燃線部分，其修復方法應全面抽換，但由於無法得知總抽換
    量為何，故無法估計其所需費用、未使用金屬管部分，其修
    復方法由於PVC 管已埋設於混凝土柱內，若擬抽換，則必須
    敲除混凝土至結構應力區，將危及整體結構安全性，屬不可
    行方式，故本部分應屬無法改善項目，有鑑定報告第10.1.3
    可參（報告書第23、24頁），足認此部分確有瑕疵，且為無
    法改善項目。
  地下室停車場及汽機車出入口車道寬度不足之瑕疵部分：經
    鑑定其中10戶地下停車位，其中2 車位即編號110 、35號車
    位前車道寬度與竣工圖尺寸不符，分別相差26及20公分，不
    足350 公分之最小車道寬度，違反建築技術規則設計施工編
    第61條規定，又因本案車道未明定單向通行，而車位均與車
    道成90度角，不符設計單位標準，故其車道不足5.5 公尺寬
    者，均屬違反建築技術規則設計施工編第61條之規定，且因
    涉原設計內容及整體結構性，屬無法改善或修復項目，故修
    復經費無從估計；南北入口車道部分，因兩側均設置緣石而
    不足寬度5.5 公尺之規定，如除去兩側緣石，則車道寬度均
    可符合竣工圖及建築技術規則之要求，修復經費微小；有鑑
    定報告10.5.3項可參 (報告書第34.35.36頁)； 足認此部分
    確有部分瑕疵為無法改善之項目。
  水塔頂與天花板距離不足之瑕疵部分：關於水塔頂與頂版垂
    直距不足部分，不屬違規範圍，但垂距低於70公分以下者，
    確屬進出不易，且不易改善，概估每處改善經費約為30,000
    元以內、關於抽水馬達放置於蓄水塔內部分，確實違反台灣
    省自來水用水設備標準第10條規定，將造成用水污染，屬易
    於改善項目、關於水塔頂蓋部分，無違反相關法規問題，有
    鑑定報告10.9.3項可參 (報告書第49、50頁)， 足認此部分
    瑕疵並非重大。
  各戶住宅地下室排水系統之瑕疵部分：經鑑定結果，地下室
    淨高度部分無瑕疵、排水系統貫穿各戶地下室防火牆，未予
    1 米不燃材料配置部分，經查驗結果，原施工及已改善部分
    ，均屬瑕疵，確違反建築技術規則第29條第8 款規定，又每
    處修復經費概估為10,000元以內、另全部均未施設存水彎及
    清潔口，確屬違反建築技術規則第29條第10款規定，每戶以
    ψ5 及ψ3 之存水彎頭及清潔口各一處計價，ψ5 每處修復
    經費約3,000 元、ψ3 每處約2,000 元、清潔口每處以
    1,000 元計列，則每戶修復費用約為10,000元，有鑑定報告
    第10.10.3 項可參 (報告書第52、53頁)， 足認此部分確有
    瑕疵，但屬可改善項目。
  磁磚、壁磚空洞化，施工品質不良之瑕疵部分：經鑑定結果
    ，相關地磚、壁磚拱脫部分，確屬施工不良所致，屬瑕疵但
    可改善修復項目，牆面面性裂隙部分亦屬施工瑕疵，唯亦可
    修復改善，修復經費單價概估地坪舖40×40地磚每平方公尺
    1,130 元、地坪舖20×20地磚每平方公尺1,180 元、牆貼20
    ×20磁磚每平方公尺1,210 元、平頂及牆1 ：3 水泥粉刷每
    平方公尺430 元、拆除原有裝修表層每平方公尺180 元 (以
    上單價未含拆除後廢棄物運棄及相關約12~15%稅及及利什費
    )， 有鑑定報告第10.12.2 項可參 (報告書第58頁)足 認此
    部分確有瑕疵，但可改善。
  基地高程未按圖施工，致地下室淨高度不足，前後差距甚大
    之瑕疵部分：經鑑定結果，1 樓基地高程測量檢測總數31點
    位中，施工完成品之相對高程與原設計圖 (即竣工圖)之 設
    計值未符合計31點位，達100%，原設計值最大高差為228cm
    ，施工後最大高差為188.8cm ，即施工後誤差值為39.20cm
    ，單項施工誤差最大值為40.5cm、地下室基地高程測量檢測
    結果，未符合者亦達100%，原設計值最大高差為130cm,施工
    後最大高差為128.1cm ，即施工後誤差為1.9cm ，單項施工
    誤差最大值為23.30cm:；上述未按圖施工瑕疵為確定，因涉
    及整體結構，為不可改善項目；至於各區段之地下室地板至
    天花板或樑底或排風設備下淨高各數據比對鑑定標的物建築
    工程內相關圖內各項數據，亦多有未符，可為上述未按圖施
    工之佐證；有鑑定報告第10.13.2 項可參 (報告書第62、63
    頁)足 認此部分確有瑕疵，且為重大而無法改善之項目。
  (3)綜上所述，前開10瑕疵項目中，雖有部分屬可改善而未達於
    重大可解約之程度，然其中第關於建物結構龜裂及無防水
    性之瑕疵部分、關於鋼筋結構瑕疵，箍筋彎勾未按圖施工
    ，主柱筋搭接未錯開箍筋、箍筋間距不符、各樓版斜向角隅
    鋼筋未施作等鋼筋結構瑕疵，嚴重危害建築物結構安全之瑕
    疵部分、關於管線配置不符規定、供電配置不符規定之瑕
    疵部分、基地高程未按圖施工，致地下室淨高度不足，前
    後差距甚大之瑕疵部分，等4 瑕疵項目部分，或因涉及建築
    物整體結構性而無法改善、或改善將因而危及建物安全性，
    且其內容堪認多涉及房屋建築本體之結構安全性，而屬無法
    改善之重大瑕疵，應可認定。
八、按「物之出賣人對於買受人，應擔保其物依第373 條之規定
    危險移轉於買受人時無滅失或減少其價值之瑕疵，亦無滅失
    或減少其通常效用或契約預定效用之瑕疵。但減少之程度，
    無關重要者，不得視為瑕疵。出賣人並應擔保其物於危險移
    轉時，具有其所保證之品質。」、「又買賣因物有瑕疵，而
    出賣人依前五條之規定，應負擔保之責者，買受人得解除其
    契約，或請求減少價金。但依情形，解除契約顯失公平者，
    買受人僅得請求減少價金。」民法第354 條、第359 條分別
    定有明文。查系爭房地確有如前所述之重大瑕疵，且屬不可
    改善之項目，並存有屬於對整體建築安全結構性之瑕疵，嚴
    重減損系爭房地之經濟及品質等預定效用價值，且房屋為日
    常居住處所，購買者多有長期居住之預期，自以安全性為最
    重要之考量，如其瑕疵已構成足以影嚮居住安全之程度時，
    其瑕疵即屬重大而不能補正，購買者如解除契約亦無顯失公
    平之處。而系爭房地之買賣價金共為6,400,000 元，於原告
    興建完成取得使用執照後，被告已繳付至第4 、5 期款，原
    告最後確於88年11月26 日 通知被告辦理交屋手續及繳交尾
    款，被告尚有4,449,089 元未為給付之事實，均為兩造所不
    爭執，被告並已於88年10月22日以存證信函表明系爭房地存
    有多項瑕疵，並同時表明有無法修補之重大瑕疵，為解除契
    約之意思表示，有該存證信函可參，應認其所為解約之意思
    表示，與民法第359 條規定相符，且無顯失公平之情形存在
    ，已合法解除兩造間之買賣契約。被告解除契約之抗辯既有
    理由，另以不完全給付類推適用同法第256 條之規定所為抗
    辯，本院即無審酌之必要，併予明。
九、綜上所述，本件被告之解除契約為合法，兩造間所簽訂之買
    賣契約已因原告行使解除權而消滅。從而，原告本於已合法
    解除買賣契約之法律關係，請求原告給付價金，並無理由，
    應予駁回。又原告既受敗訴判決，其假執行之聲請亦失所依
    附，應併予駁回。
十、本件因事證已明，兩造其餘主張及攻擊防禦方法，核與判決
    結果無涉，爰不一一贅述。
十一、據上論結：本件原告之訴為無理由，依民事訴訟法第78條，
    判決如主文。
中　  華　　民　國　　94　　年　　7　　月     29      日
                    民事第一庭法  官　林玉心
正本係照原本作成。
如不服本判決，應於送達後20日內，向本院提出上訴狀並表明上
訴理由，如於本判決宣示後送達前提起上訴者，應於判決送達後
10日內補提上訴理由書（須附繕本）。
中　  華　　民　國　　94　　年　　7　　月     29      日
                               書記官　陳家宏
